【裁判字號】    91,勞再易,3
【裁判日期】    920331
【裁判案由】    再審之訴
【裁判全文】
臺灣新竹地方法院民事裁定   九十一年勞再易字第三號
    再審原告    甲○○
    再審被告    中興有聯工業股份有限公司
    法定代理人  洪振埜
右當事人間請求給付工資事件，上訴人對於九十一年四月三十日本院八十九年度勞再
易字第一號第二審判決提起再審之訴，本院裁定如左：
    主      文
再審之訴駁回。
再審訴訟費用由再審原告負擔。
    理      由
一、按「再審之訴，應於三十日之不變期間內提起。前項期間，自判決確定時起算，
    但再審之理由知悉在後者，自知悉時起算」；「再審之訴，應表明左列各款事項
    ，提出於管轄法院為之：一當事人及法定代理人。二聲明不服之判決及提起再審
    之訴之陳述。三應於如何程度廢棄原判決及就本案如何判決之聲明。四再審理由
    及關於再審理由並遵守不變期間之證據」；又「再審之訴不合法者，法院應以裁
    定駁回」之，民事訴訟法第五百條第一項、第二項、第五百零一條、第五百零二
    條第一項分別定有明文。又「當事人以有同法第四百九十六條第一項第一款適用
    法規顯有錯誤之情形提起再審之訴，應認此項理由於裁判送達時當事人即可知悉
    ，故計算是否逾三十日之不變期間，應自裁判確定時起算，無同法第五百條第二
    項但書再審理由知悉在後之適用」；「提起再審之訴之原告，如主張其再審理由
    知悉在後者，應就所主張之事實負舉證之責任」（最高法院七十年台再字第二一
    二號判例、三十年度抗字第四四三號判例參照）。
二、再審原告提起再審意旨以：八十八年度竹勞簡字第一號第二頁第十九行：「有原
    告提出被告所不爭執之離職申請書影本附卷可稽」，民法第一百六十六條：「契
    約當事人約定其契約須一定方式者，在該方式未完成前，推定其契約不成立」，
    離職申請書上規定需經董事長批示後，才准離職，但是董事長批示日卻是八十八
    年三月十日，及洪客三（再審被告之訴訟代理人）所寫6的意思表示，所以董事
    長批示離職日是八十八年三月十日，原確定判決是一項錯誤的判決，而再審原告
    係在不知悉之情形下，該離職申請書是經過再審被告有意變造了，第二審判決書
    第十一頁四、「揆諸首揭說明，其既於離職申請書上親筆簽名，而經被上訴人公
    司同意」是錯誤，洪客三所簽6是非法的，是無效，董事長批示日八十八年三月
    十日是在事先已經通知，有原告提出之離職申請書卷可稽，再審被告稱再審原告
    自行申請離職是有違邏輯常理。查再審被告公司離職書只有一種格式，再審被告
    應該給的是離職通知書，所以再審被告給再審原告離職申請書是錯誤的，是有故
    意設陷的陰謀。再審被告並不否認有減薪新台幣（下同）五千元之的事實，而再
    審被告並未依勞基法施行細則第九條規定於終止勞動契約時，雇主應結清工資給
    付勞工。為此依民事訴訟法第四百九十六條第一項第一款、第九款、第十二款、
    第十三款，同法第四百九十七條、第四百九十八條之規定，及第五百條第一款後
    段，提起再審之訴云云。
三、本件再審原告係主張對於本院八十九年度勞再易字第一號確定判決提再審之訴。
    經本院依職權調閱上開卷宗，該案判決未經宣示，而判決書係於九十一年五月十
    六日送達於再審原告，有送達回證影本一份附卷可稽，則該判決應於送達時確定
    （民事訴訟法第三百九十八條第二項規定），而再審原告係九十一年六月二十六
    日始提起再審之訴，已逾民事訴訟法第五百條第一項規定之三十日不變期間，依
    首揭說明，再審原告依民事訴訟法第四百九十六條第一項第一款適用法規顯有錯
    誤為由提起再審之訴，即不合法。又再審原告另主張依第四百九十六條第一項第
    九款「為判決基礎之證物係偽造或變造」、第十二款「當事人發見就同一訴訟標
    的在前已有確定判決或和解、調解或得使用該判決或和解、調解者」、第十三款
    「當事人發見未經斟酌之證物或得使用該證物者」，同法第四百九十七條「依第
    四百六十六條不得上訴於第三審法院之事件，除前條規定外，其經第二審確定之
    判決，如就足影響於判決之重要證物，漏未斟酌者，亦得提起再審之訴」、第四
    百九十八條「為判決基礎之裁判，如有前二條所定之情形者，得據以對於該判決
    提起再審之訴」等事由提起再審之訴，惟再審原告所提出之離職申請書，於本院
    八十八年度竹勞簡字第一號，及前訴訟事實審言詞辯論終結前均已提出（見本院
    八十八年度竹勞簡字第一卷第二十二頁、八十九年度勞再易字第一號第一一一頁
    ），並經前訴訟審酌後，仍認為再審原告已於八十八年三月十日業已申請離職，
    而為有利於再審被告之判決，自非民事訴訟法第四百九十六條第一項第十三款、
    第四百九十七條規定之情形。另再審原告主張離職申請書遭變造部分，其再審起
    訴狀亦未提出該變造證物部分已宣告有罪之判決確定，或其刑事訴訟不能開始或
    續行非因證據不足者之相關證據（見民事訴訟法第四百九十六條第二項）。另再
    審原告主張再審被告自行減薪五千元，於勞動契約終止時未結欠薪資部分，經查
    ，再審原告於本院八十八年度竹勞簡字第一號起訴時，僅請求一萬九千元薪資，
    第一審就薪資部分判命再審被告如數給付，兩造就該部分均未上訴而告確定，該
    案第二審（本院八十八年度勞簡上字第二號）僅就再審原告請求資遣費部分審理
    ，嗣再審原告對本院八十八年度勞簡上字第二號提起再審之訴（即本院八十九年
    度勞再易字第一號），亦未就薪資部分審理，故再審原告指摘該部分再審被告違
    反勞動基準法施行細則第九條規定云云，與原確定判決無關。再者，再審之訴起
    訴狀中亦未表明原確定判決合於民事訴訟法第四百九十六條第十二款、第四百九
    十八條再審事由之相關證據，及上開再審事由其知悉在後之證據，其提起再審之
    訴，自不合法，應予駁回。
四、依民事訴訟法第五百零二條第一項、第九十五條、第七十八條，裁定如主文。
中      華      民      國    九十二    年      三      月    三十一    日
                                  臺灣新竹地法院民事第二庭
~B審判長法官  彭洪英
~B法      官  王鳳儀
~B法      官  黃珮禎
右為正本係照原本作成。
本裁定不得抗告。
~B法院書記官  吳美雲
中      華      民      國    九十二    年      三      月    三十一    日


司法院資訊處製作；財團法人民間司法改革基金會備份。
